【裁判字號】    99,撤緩,157
【裁判日期】    991026
【裁判案由】    聲請撤銷緩刑
【裁判全文】
臺灣臺中地方法院刑事裁定             99年度撤緩字第157號
聲  請  人  臺灣臺中地方法院檢察署檢察官
受  刑  人  甲○○
上列聲請人因受刑人公共危險案件，聲請撤銷緩刑之宣告（99年
執聲字第2774號、97年度執緩字第100號），本院裁定如下：
    主  文
甲○○之服用酒類，不能安全駕駛動力交通工具而駕駛罪緩刑宣
告撤銷。
其餘聲請駁回。
    理  由
一、聲請意旨略稱：受刑人甲○○因犯肇事逃逸及酒醉駕車之公
    共危險案件，經本院於民國96年12月26日以96年度交簡字第
    167 號判分別處有期徒刑6 月及拘役58日，均緩刑3 年，於
    97年2 月25日確定在案。惟受刑人於緩刑期內即99年6 月 4
    日復故意犯公共危險案件，經本院於99年7 月1 日以99年度
    中交簡字第1355號判處有期徒刑2 月，於99年8 月2 日確定
    在案，經核本件受刑人於緩刑期內再犯罪，而前後2 罪均為
    公共危險罪，且時間相距甚近，認前案緩刑之宣告並無法達
    到改過遷善矯治之效，爰依刑事訴訟法第476 條之規定聲請
    撤銷等語。
二、經查：
  (一)刑法第75條之1 第1 項第1 款、第2 款規定，其立法意旨略
    謂「關於緩刑之撤銷，現行法第75條第1 項固已設有2 款應
    撤銷之原因；至得撤銷緩刑之原因，則僅於保安處分章內第
    93條第3 項與撤銷假釋合併加以規定，體例上不相連貫，實
    用上亦欠彈性，爰參酌德國及奧地利現行立法例增訂得撤銷
    緩刑之原因，其中現行關於緩刑前或緩刑期間故意犯他罪，
    而在緩刑期內受得易科罰金之有期徒刑之宣告者，列為應撤
    銷緩刑之事由，因認過於嚴苛，而排除第75條應撤銷緩刑之
    事由，移列至得撤銷緩刑事由，俾使『法官依被告再犯情節
    ，而裁量是否撤銷先前緩刑之宣告』；其次，如有前開事由
    ，但判決宣告拘役、罰金時，可見行為人仍未見悔悟，有列
    為得撤銷緩刑之事由，以資彈性適用，爰於第1 項第1 款、
    第2 款增訂之。且本條採用裁量撤銷主義，賦予法院撤銷與
    否之權限，特於第1 項規定實質要件為『足認原宣告之緩刑
    難收其預期效果，而有執行刑罰之必要』，供作審認之標準
    」，亦即於前開「得」撤銷緩刑之情形，法官應依職權本於
    合目的性之裁量，妥適審酌被告所犯前後數罪間，關於法益
    侵害之性質、再犯之原因、違反法規範之情節是否重大、被
    告主觀犯意所顯現之惡性及其反社會性等情，是否已使前案
    原為促使惡性輕微之被告或偶發犯、初犯改過自新而宣告之
    緩刑，已難收其預期之效果，而確有執行刑罰之必要，此與
    刑法第75條第1 項所定各款要件有一具備，即毋庸再行審酌
    其他情狀，應逕予撤銷緩刑之情形不同。故在緩刑前或緩刑
    期內因故意犯他罪，而在緩刑期內受得易科罰金之有期徒刑
    、拘役或罰金之宣告確定者，並非一律撤銷其緩刑宣告，應
    由法院斟酌原宣告之緩刑是否難收預期效果，而有執行刑罰
    之必要，再決定是否撤銷緩刑之宣告。
  (二)經查，本件受刑人甲○○係於96年10月16日因服用酒類，不
    能安全駕駛動力交通工具而駕駛、肇事逃逸等案件，經本院
    於96年12月26日，以96年度交簡字第167 號判決分別判處拘
    役58日及有期徒刑6 月，均緩刑3 年，並向公庫支付新臺幣
    6 萬元，而於97年2 月25日確定在案（下稱前案）。惟受刑
    人復於緩刑期間即99年6 月4 日復因酒後駕車之公共危險案
    件，經本院於99年7 月1 日以99年中交簡字第1355號判決判
    處有期徒刑2 月，如易科罰金，以新臺幣1 千元折算1 日，
    並於99年8 月2 日確定在案（下稱後案），有聲請人提出之
    上揭2 案判決正本各1 件可稽，並有臺灣高等法院被告前案
    紀錄表1 份附卷可查，此部分之事實固足堪認定。本院審酌
    受刑人前因服用酒類，不能安全駕駛動力交通工具而駕駛案
    件，經本院判處拘役58日，緩刑3 年確定，其於緩刑期內不
    思謹言慎行，未能記取該次教訓而對於行車安全為特別之注
    意，再度飲用高粱酒後，駕駛動力交通工具上路，觸犯相同
    之酒醉駕車公共危險案件，顯見受刑人並未因前開緩刑之寬
    典而有所省悟及警惕，而其犯行並非一時失慮所致，足認原
    宣告之緩刑已難收其預期效果，而有執行刑罰之必要，因認
    本件聲請人聲請撤銷受刑人服用酒類，不能安全駕駛動力交
    通工具而駕駛罪部分之緩刑宣告核與刑法第75條之1 第1 項
    第2 款規定相符，自應依法撤銷受刑人上揭緩刑之宣告。
  (三)受刑人前案關於肇事逃逸罪部分，亦經本院以前案為緩刑宣
    告3 年確定在案，然此部分聲請人聲請撤銷緩刑之際，除提
    出上揭2 案之刑事判決外，僅單純記載受刑人所為合於刑法
    第75條第1 項第2 款所定撤銷緩刑宣告之原因等文字，並未
    於聲請書內載明受刑人有何非予執行刑罰，否則難收其預期
    效果之具體事實，並提出相關事證以證實。查被告前案關於
    肇事逃逸罪部分，經法院予以緩刑處遇，於緩刑期內則係因
    酒醉駕車之違背安全駕駛致生交通危險罪，而受有期徒刑並
    得易科罰金之宣告，其二罪雖皆規定於刑法之公共危險罪章
    ，惟肇事逃逸罪之立法目的寓有加強對因車禍案件被害人之
    救護，減少被害人之死傷，促使駕駛人於肇事後，能對被害
    人即時救護，避免被害人損害擴大之意旨，而醉態駕駛罪係
    因近年來酒醉駕車因而造成重大交通事故之案例層出不窮，
    為維護交通安全，避免駕駛人因服用毒品、麻醉藥品、酒類
    或其他相類之物後產生意識不清之狀態而失去安全駕駛能力
    ，故而以刑罰抑止此類行為以保障多數用路人之安全。前開
    2 罪，二者所保護之法益雖皆係社會公共安全法益，惟揆諸
    上揭說明，該二罪之立法目的顯然不同，罪質亦互殊。且受
    刑人係於緩刑期間第3 年，方再犯後罪，且後罪係單純酒醉
    駕車，並無肇事或造成其他人員傷亡等情事，亦無任何逃逸
    之行為。是以，尚難僅以受刑人故意再犯本案之酒醉駕車公
    共危險犯行，即認有非予撤銷該部分緩刑宣告再執行刑罰，
    否則難收其預期效果之情狀。此外，依卷內資料所示，亦無
    事證足認受刑人就此部分（即前案關於肇事逃逸罪部分）有
    何前揭非予執行刑罰，否則難收其預期效果之情狀。綜上所
    述，足認此部分之聲請為無理由，應予駁回。
三、依刑事訴訟法第220條，裁定如主文。
中    華    民    國    99    年    10    月    26    日
                刑事第十二庭    法  官  簡婉倫
以上正本證明與原本無異。
如不服本裁定，應於裁定送達後5日內，向本院提出抗告狀（須
附繕本）。
                                書記官  許千士
中    華    民    國    99    年    10    月    26    日

司法院資訊處製作；財團法人民間司法改革基金會備份。
